【裁判字號】    92,交上易,54
【裁判日期】    920313
【裁判案由】    過失傷害
【裁判全文】
臺灣高等法院臺南分院刑事判決            九十二年度交上易字第五四號      Ｇ
      上  訴  人  臺灣台南地方法院檢察署檢察官
      上  訴  人
      即  被  告  丙  ○  ○
      選任辯護人  何  建  宏
右上訴人因被告過失傷害案件，不服中華民國九十一年十月三十一日臺灣台南地方法
院九十年度交易字第三九五號第一審判決（起訴案號：臺灣台南地方法院檢察署年度
偵字第七二一三號），提起上訴，本院判決如左：
      主      文
上訴駁回。
      事      實
一、丙○○於民國（下同）九十年三月十日下午，駕駛ＳＴ─八二二一號小客車，沿
    台南市○○路，北往南方向行駛，於同日下午一時卅五分許，行經台南市○○路
    與德東街間，所設行車管制燈號交岔路口時，應注意行車速度，依標誌或標線規
    定行駛，且汽車行駛時，駕駛人應注意車前狀況，隨時採取必要安全措施，依當
    時情形，客觀上無不能注意情事，竟疏於注意該交岔路口限速，為四十公里，可
    能會有車輛，由岔路橫彎駛出車前狀況，未採取減速慢行，保持隨時可煞停安全
    距離，逕以時速四、五十公里速度，超速直行，穿越交岔路口，適乙○○駕駛車
    號ＺＩＶ—五三八號輕機車，沿台南市○○街，由西向東駛來，乙○○應注意駕
    駛機車，應遵守道路交通標誌、標線、號誌指示，及機車行至交岔路口，其行進
    、轉彎，應遵守燈光號誌指示，依當時情形，客觀上無不能注意情事，能注意竟
    疏未注意，其行向號誌已變換為紅燈，未停車等候，仍貿然右轉，進入崇善路，
    丙○○因小客車超速，見狀煞避不及，致小客車左前頭，與乙○○機車左後側發
    生撞擊，造成乙○○人車倒地，受有左股骨骨折、左脛腓骨開放性骨折、頭部受
    傷合併腦腫等傷害。肇事後，台南市警察局交通隊警員莊倖魁，據報到場處理，
    在警員尚不知何人肇事前，丙○○主動表示其為駕駛人，自首犯行，接受裁判。
二、案經乙○○訴由台南市警察局第一分局報請臺灣台南地方法院檢察署檢察官偵查
    起訴。
      理      由
一、訊據上訴人即被告丙○○供承於右揭時地，駕駛車超速，致使告訴人乙○○受傷
    之事實。然否認有右揭過失傷害犯行，辯稱：伊對車禍發生無過失云云。惟查：
  (一)被告駕駛小客車，與告訴人駕駛機車，於上開時地，發生碰撞，致告訴人乙○○
    人車倒地，受有左股骨骨折、左脛腓骨開放性骨折、頭部受傷合併腦腫之事實，
    業據被告於警偵訊供承在卷（詳警卷三頁、偵查卷十二至十五、廿至廿四頁），
    並有道路交通事故調查報告表、台南市警察局舉發違反道路交通管理事件通知單
    影本各一紙、道路交通事故現場蒐證照片十五張、高雄醫學大學附設中和紀念醫
    院診斷證明書影本一紙在卷可稽（詳警卷五、七至十三頁、偵查卷四頁）。被告
    駕車肇事，致被害人乙○○受傷之事實，堪認屬實。
  (二)按駕駛人駕駛汽車（含機車），應遵守道路交通標誌、標線、號誌指示；行車速
    度，依標誌或標線規定；汽車行駛時，駕駛人應注意車前狀況，隨時採取必要安
    全措施；汽車行駛至交岔路口，其行進、轉彎，應遵守燈光號誌之指示；道路交
    通安全規則第九十條、第九十三條一項、第九十四條第三項、第一百零二條第一
    項第一款分別定有明文。查被告及告訴人，二人均經正常程序考領駕照，俱為有
    駕駛經驗者，對於上開交通安全規則，應知之甚稔，亦為其等應注意事項。而肇
    事當時天候晴朗、日間自然光線、雙線道、柏油路面、標線清晰、有快慢車道劃
    分、正常號誌交岔路口、路面乾燥無缺陷、無障礙物、視距良好、限速四十公里
    ，有道路交通事故調查報告表載明可考（詳偵查卷四頁）。由此觀之，肇事當時
    狀況，被告及告訴人，二人在客觀上，顯均無不能注意情狀。雖告訴人乙○○於
    本院供稱：肇事當時，其自中華東路左轉崇善路，北向南行，欲返回就讀長榮大
    學，而遭被告自後追撞，而非自德東街衝出云云（詳本院卷四七至四九頁）。然
    本件車禍發生後，被告所駕駛小客車，係左前車頭保險桿及引擎蓋凹損、左前大
    燈及方向燈破裂、前車牌從下方被翻起，告訴人駕駛機車，則係左後車身凹損、
    右側車身擦損、後燈破裂及座墊掉落，有現場車損相片在卷可稽（詳警卷九至十
    二頁），核與車禍當時與被告同車甲○○於原審及本院證稱：當時我與被告要到
    仁德鄉去吃東西，我、被告及馬永泉，共乘一部車，由被告駕駛，我坐在前座右
    側，馬永泉作後座，我們由北向南，走台南市○○路，直到台南市○○街與崇善
    路交岔路口時，號誌是綠燈，突然右方有一女子，自台南市○○街出來左轉，因
    被告反應不及，乃將車向右打，該女子也轉到一半了，兩車便發生碰撞，車子是
    左前方車燈，撞到對方左側方等語（詳原審卷三四頁、本院卷四四至四六頁）。
    又車禍當時與被告同車馬永泉於原審供稱：當時由被告駕車，我坐在後座，我看
    到被害人很快的，從台南市○○街過來，我們小客車轉右邊閃她，但已經撞到了
    等情相符（詳原審卷三四頁）。依機車車損，主要在左後側，且左側有明顯撞擊
    痕，右側車身則為刮擦痕撞擊車損情形判斷，告訴人機車，應係受碰撞後，右倒
    無疑。再由告訴人其左脛腓骨，呈現開放性骨折傷勢，可以得知，告訴人其腳部
    左側，有明顯承受撞擊力量，佐以被告小客車前車牌，在受撞後係向上翻，而非
    向後凹陷，顯示被告小客車前車頭，係因受到來自側面力量，致車牌被由由下翻
    起。由此可見，本件車禍肇事二車，應係以近乎九十度角度側撞，而非同向追撞
    ，始有可能導致上開車損及告訴人傷勢。從而，本件告訴人供稱，其係同向被告
    小客車追撞云云，顯與上開調查所得證據不符，要難採信。
  (三)又本件肇事地點，係位於台南市○○路與德東街間，設有行車管制燈號交岔路口
    ，其中台南市○○路，北向南行車管制燈號，及台南市○○街，西向東行車管制
    燈號，均為紅黃綠三圓形號誌燈，有現場蒐證相片可稽。是當台南市○○路，北
    向南行向燈號，顯示為綠燈號誌時，則台南市○○街，西向東行向燈號，應為紅
    燈號誌甚明。而觀諸肇事當時，被告係沿台南市○○路，北向南行駛，直行穿越
    該交岔路口。另告訴人乙○○，則係沿台南市○○街西向東，於行扺肇事岔路口
    ，作右轉進入崇善路。依此，本件肇事雙方，其中必有一方，顯然未依照行車管
    制號誌行駛。而被告於原審堅稱：肇事當時，台南市○○路行向號誌為綠燈等語
    （詳原審卷四八頁）。且目擊證人甲○○、馬永泉二人於原審及本院亦均供稱：
    告訴人乙○○，係由台南市○○街，闖紅燈行駛而來等語，已如前述。縱如告訴
    人乙○○所稱：肇事時，其當時行向，係沿台南市○○路，北向南，而遭被告自
    後追撞云云（詳偵查卷二三頁，原審卷三二頁，本院卷四九頁）。以此情形判斷
    ，亦顯示肇事當時，台南市○○路，北向南行向號誌，應為綠燈無訛。是車禍發
    生當時，台南市○○街，西向東行向燈號，應為紅燈號誌甚明。從而，被告應注
    意能注意，竟疏未注意肇事交岔路限速為四十公里，可能會有車輛，由岔路橫彎
    駛出情狀，其未採取減速慢行，保持隨時可煞停安全距離，反以時速四、五十公
    里速度，超速直行穿越交岔路口；而告訴人乙○○亦能注意，竟疏未注意，其行
    向號誌已變換為紅燈，禁止通行，竟未停下等候，仍貿然由台南市○○街，右轉
    進入崇善路，致與被告小客車，發生碰撞，而人車倒地受傷。綜上，被告及告訴
    人乙○○，二人均有違前開規定注意義務，渠二人顯均有過失，甚為灼然。
  (四)本件車禍經送臺灣省台南區車輛行車事故鑑定委員會及臺灣省車輛行車事故覆議
    鑑定委員會，鑑定結果，均認：如兩車不同向行駛，則號誌運作正常，未依號誌
    指示行駛者，為肇事原因等語，有各該委員會九十年九月廿一日南鑑字第九○○
    五一九號函及九十年十二月廿六日府覆議字第九○二四二三號函在卷可憑（詳原
    審卷八至十、四一頁），復經送財團法人成大研究發展基金會（下稱成大發展基
    金會）鑑定結果，亦認本件車禍，肇事二車，應係以近乎九十度角度側撞，其可
    能性較高，並認：1.若暫不考慮被告小客車超速因素，則肇事責任分配比例，為
    被告百分之○、乙○○百分之百。2.增加考慮被告小客車超速因素，則肇事責任
    分配比例，被告為百分之廿、乙○○為百分之八十等語，有該基金會以九十一年
    七月五日91成大研基建字第一四五四號函附鑑定意見書在卷可參（詳原審卷六七
    至八二頁）。本件告訴人乙○○，雖與有過失，然本件車禍，既係被告過失併合
    所致，被告過失罪責，自不能因此解免。又告訴人乙○○受傷，係因本件車禍所
    致，則被告過失行為與告訴人乙○○受傷害間，顯有相當因果關係，亦堪認定。
  (五)查告訴人上訴意旨指稱：原判決採信目擊證人甲○○、馬永泉之不實證言，及成
    大發展基金會與事實不符之鑑定意見，認告訴人駕駛機車闖越紅燈，為肇事主因
    ，且應負百分之八十肇事責任，與事實不符云云。然目擊證人馬永泉於原審已明
    確證述：伊當日身著灰色上衣，且出現警卷編號五現場照片中等語（詳警卷十頁
    、原審卷三五頁），顯然目擊證人馬永泉確於肇事當時，與被告一同出遊，且目
    睹車禍經過，並在現場協助處理肇事後事宜，所為證言，應堪採信。又成大發展
    基金會，係轉請成功大學交通管理系「肇事分析與諮詢中心」代為鑑定，該中心
    根據原審所提供相關卷宗，就事實證據，針對關鍵問題，提出分析與解釋，並就
    肇事過程重建、並認肇事責任及可能發生情況，詳為綜合研判與分析，有該鑑定
    意見在卷可憑（詳原審卷六七至八二頁），復經原鑑定人黃國平於原審親自到庭
    陳述鑑定意見，說明告訴人疑義（詳原審卷一一二頁）。成大發展基金會所為鑑
    定過程，顯未存有任何瑕疵，自不得擅指該鑑定意見為不實，併此說明。
  (六)至被告辯稱：被告係信賴參與交通行為之告訴人，應同時為遵守交通秩序之適當
    行為，而無考慮其竟會違反交通規則，且對告訴人所導致危險，在主客觀上，均
    無從預見，被告對本件車禍發生，應無過失云云（詳本院三四至三七頁）。惟按
    汽車駕駛人，雖可信賴其他參與交通對方，亦能遵守交通規則，同時為必要注意
    ，謹慎採取適當行動，而對於不可知對方違規行為，並無預防義務。然因對於違
    規行為，所導致危險，若屬可預見，且依法律、契約、習慣、法理及日常生活經
    驗等，在不超越社會相當性範圍，應有注意義務者，自仍有以一定行為，避免結
    果發生義務。因此，關於他人違規事實，已極明顯，同時有充足時間，可採取適
    當措施，以避免發生交通事故結果時，即不得以信賴他方定能遵守交通規則為由
    ，以免除自己責任（最高法院七十四年度台上字第四二一九號判例參照）。是一
    方必須遵守交通規則，而參與交通行為，且信賴他方在參與交通行為時，亦同樣
    遵守交通規則；又對於他方因違規行為所造成危險，尚有義務，以行為避免結果
    之發生，此為援引信賴原則要件。本件被告駕車，沿台南市○○路，由北往南行
    駛，而行經路段係市區道路，速限為四十公里，且行經交岔路口，未注意可能會
    有車輛，由岔路橫彎駛出情狀，而減速慢行，以保持隨時可煞停安全措施，反以
    時速四、五十公里速度，超速直行穿越交岔路口，對於本件車禍發生，顯已有過
    失，已如前述。本件被告既非遵守交通規則之一方，自無援引信賴原則餘地。是
    被告所辯，即屬卸責之詞，顯不足採。
  (七)綜上所述，本件被告過失致人傷害犯行，事證明確，堪以認定。
二、核被告丙○○所為，係犯刑法第二百八十四條第一項前段過失傷害罪。其肇事後
    ，於未經有偵查權公務員或機關，發覺犯罪前，即留在事故現場，向到場處理警
    員自承犯行，進而接受裁判，已據被告供明在卷可按，並經本件車禍現場處理員
    警莊倖魁，於原審到供證無訛（詳原審卷九二頁）。本件被告行為合乎刑法自首
    要件，應依刑法第六十二條前段規定，減輕其刑。
三、原審以被告罪證明確，因予適用刑法第二百八十四條第一項前段、第六十二條前
    段、第四十一條第一項前段，罰金罰鍰提高標準條例第一條前段、第二條規定，
    併審酌被告駕車超速，行駛於市區道路、應負過失責任程度、造成告訴人乙○○
    傷害、肇事後雖曾聲請調解，惟迄今未與告訴人達成和解，及被告犯後態度等一
    切情狀，量處拘役五十日，併諭知被告所處拘役，如易科罰金，以三百元折算一
    日之標準，以資懲儆。本院經核，原判決認事用法，均無不合，量刑亦稱妥適。
    檢察官循告訴人請求上訴指，原判決採認證人甲○○、馬永泉證言，及成大發展
    基金會鑑定意見，均與事實不符，指摘原判決不當。然依前所述，目擊證人甲○○、馬永泉證言及成大發展基金會鑑定意見，並無瑕疵，復與事實相符，檢察官
    上訴意旨，指摘原判決不當，即無理由。至被告上訴意旨，猶執前詞，否認犯罪
    ，亦無理由。依上所述，檢察官及被告上訴，應俱予駁回。
據上論斷，應依刑事訴訟法第三百六十八條，判決如主文。
本案經檢察官楊治宇到庭執行職務。
中    華    民    國      九十二      年      三      月      十三      日
                                  臺灣高等法院臺南分院刑事第七庭
                                      審判長法官  蔡    崇    義
                                            法官  許    進    國
                                            法官  董    武    全
右正本證明與原本無異。
不得上訴。
                                      法院書記官  黃    全    忠
中    華    民    國      九十二      年      三  月      十七      日
附錄法條：
刑法第二百八十四條：
因過失傷害人者，處六月以下有期徒刑、拘役或五百元以下罰金，致重傷者，處一年
以下有期徒刑、拘役或五百元以下罰金。
從事業務之人，因業務上之過失傷害人者，處一年以下有期徒刑、拘役或一千元以下
罰金，致重傷者，處三年以下有期徒刑、拘役或二千元以下罰金。


司法院資訊處製作；財團法人民間司法改革基金會備份。
